【裁判字號】    94,訴,1250
【裁判日期】    950119
【裁判案由】    分配表異議之訴
【裁判全文】
臺灣板橋地方法院民事判決              94年度訴字第1250號
原      告  丙○○
被      告  板信商業銀行股份有限公司
法定代理人  戊○○
訴訟代理人  丁○○
            甲○○
            乙○○
上列當事人間請求請求分配表異議之訴，本院於民國94年12月27
日言詞辯論終結，判決如下：
    主  文
原告之訴駁回。
訴訟費用由原告負擔。
    事實及理由
一、本件原告起訴主張：緣被告板信商業銀行股份有限公司（以
    下簡稱：板信商業銀行）於民國（下同）93年10月12日所寄
    發綜合對帳單上載明借款餘額為新臺幣（下同）4,385,372
    元，則分配表所載第2 筆債權即本金4,385,372 元及其利息
    部分應予刪除，為此，原告爰依強制執行法第41條前段之規
    定，為本件之請求，並聲明：本院93年度板金拍字第1042號
    給付價金強制執行事件，就被告板信商業銀行所分配9,17 3
    ,020元之債權額，應刪減為4,514,887 元參予分配。
二、被告抗辯：查被告申報債權結欠本金共計2 筆，其中第1 筆
    為訴外人林文誠所欠本金，第2 筆則為其擔任訴外人金龍保
    全公司連帶保證人所負債務。而原告雖指稱訴外人林文誠積
    欠本金所產生之利息及違約金，應自分配表中刪除，並提出
    分配表將訴外人金龍保全公司之債務刪除，惟訴外人林文誠
    與被告簽訂之借據中，即已明確訂定利息及違約金之收取方
    法，又訴外人林文誠為訴外人金龍保全公司之連帶保證人，
    其保證債務乃最高限額抵押權所及，則被告對本件自具有合
    法之請求權等語，資為抗辯，並聲明：原告之訴駁回。
三、查上述執行事件中，被告所申報之債權包含本金共計2 筆，
    其中第1 筆為訴外人林文誠所欠本金，第2 筆則為林文誠擔
    任訴外人金龍保全公司連帶保證人所負債務，而訴外人林文
    誠於84年間提供訴外人林張梅玉所有坐落臺北縣中和市○○
    ○段53之6 地號，權利範圍萬分之74之土地及其上門牌號碼
    臺北縣中和市○○路133 號9 樓建物，做為林文誠向被告所
    負債務之擔保，並設定最高限額680 萬元抵押權予被告，權
    利存續期間自84年5 月24日起至114 年5 月23日止，又依訴
    外人林文誠與被告所簽訂之土地建築改良物抵押權登記契約
    書內其他約定事項第1 條約定，上開抵押物之擔保範圍包括
    義務人（按即訴外人林張梅玉）、債務人（按即訴外人林文
    誠）對抵押權人（按即被告）現在（包括過去所負現在尚未
    清償）及將來所負之借款、票據、保證、損害賠償等暨其他
    一切債務，嗣被告以債權屆期未受清償為由，聲請拍賣抵押
    物，經本院於93年9 月10日以93年度拍字第1647號裁定准許
    ，被告並執上開裁定聲請強制執行，由本院以93年度執字第
    31280 號案件執行在案等情，有被告所提兩造簽訂之抵押權
    設定契約書影本1 份在卷可稽，並經本院調取93年度執字第
    31280 號執行卷宗核閱無誤，自堪信為真實。
四、次查，被告抗辯林文誠擔任訴外人金龍保全公司向被告借款
    之保證人，並與金龍保全公司於93年4 月22日共同簽發面額
    為25,950,000元，到期日為94年1 月1 日之本票1 紙予被告
    ，而金龍保全公司截至目前為止，尚負欠被告本金3,684,11
    5 元迄未償還等情，業據被告提出本院94年度票字第607 號
    民事裁定及確定證明書影本各1 件及金龍保全公司放款帳卡
    之明細表、催收款明細、本金明細、催收款備查卡、備償戶
    存褶明細影本各1 份為證，且原告對前開文書之真正復不爭
    執，足認被告所辯非屬無據，堪予採信。原告雖以被告所列
    之第2筆債權，不應受分配且無優先權，並無理由等語。則
    本件兩造爭執之點即在系爭最高限額抵押權所擔保之範圍，
    是否及於林文誠擔任訴外人金龍保全公司向被告借款之保證
    債務。是查：
（一）按所謂最高限額抵押權，係指對於債權人一定範圍內之不
      特定債權，在一定金額限度內，由債務人或第三人提供所
      有之不動產為擔保之抵押權。此種抵押權於實務上行之有
      年，且於民法物權編修正草案第八百八十一條之一亦有規
      定。而此一定範圍之法律關係，係最高限額抵押權之基礎
      關係，最高限額抵押權乃從屬於該基礎關係，而非從屬於
      特定債權，又最高限額抵押權設定契約除應就所擔保債權
      之債務人有所約定外，尚應就擔保債權之範圍及最高限額
      予以約定。是最高限額抵押權應就擔保債權發生之原因關
      係加以限定，否則如使債務人與抵押權人間所生之一切債
      權，例如侵權行為或不當利所生之偶發債務，均可能成為
      擔保之範圍，將使抵押人負擔不可預期之債務，又概括最
      高限額抵押權之設定，常係立於經濟上強制地位之金融機
      構，以定型化契約之形式，使經濟上弱者之債務人不得不
      接受，亦因抵押權人獨占抵押物之交換價值，而有害抵押
      物之利用，不僅顯失公平，且無一定之基礎關係為其發生
      原因，亦違反抵押權之從屬性。
（二）而查，本件訴外人林文誠既提供訴外人林張梅玉所有之系
      爭不動產為擔保，而與被告簽訂抵押權設定契約書，並設
      定最高限額680 萬元抵押權予被告，用以擔保在抵押權存
      續期間內，包括訴外人林文誠對被告現在及將來所負之借
      款、票據、保證、損害賠償等暨其他一切債務，既已詳述
      如前，故林文誠因擔任金龍保全公司保證人，就金龍保全
      公司負欠被告之債務當然負有保證之責，而該筆保證債務
      係在本件抵押權存續期間內所發生，並在抵押權決算即被
      告拍賣抵押物之聲請於93年9 月10日本院以93年度拍字第
      1647號裁定准許前即已存在，依前揭說明，林文誠所負之
      上開保證債務自屬本件抵押權所擔保之範圍。原告徒以被
      告所列之第2 筆債權，不應受分配且無優先權，並無理由
      而否認被告陳報之此部分債權為抵押權擔保效力所及，要
      屬無據，洵無可採。
五、綜上所述，林文誠因金龍保全公司而對被告所負之保證債務
    ，應屬本件抵押權擔保之範圍，被告有優先受償之權，再加
    計兩造所不爭執被告另有優先受償之4,529,766 元債權後，
    被告之債權已逾本件抵押權所擔保之最高限額680 萬元，故
    本院93年執字第31280 號（即臺灣金資產服務股份有限公司
    93 年 板金拍字第1042號）強制執行事件所製作之分配表次
    序5 所列被告債權原本之數額雖與實際數額不符，惟其依本
    件抵押權設定之最高額限680 萬元分配被告之結論則無違誤
    ，原告請求將該分配表中就被告所分配9,173,020 元之債權
    額，應刪減為4,514,887 元，為無理由，不應准許。
六、本件事證已臻明確，兩造所為之其他主張、陳述並所提之證
    據，經審酌後，認均與本件之結論無礙，不再一一論述，併
    予敘明。
七、訴訟費用負擔之依據：民事訴訟法第78條。
中    華    民    國    95    年    1     月    19    日
                  民事第三庭    法  官  邱靜琪
以上正本係照原本作成
如對本判決上訴，須於判決送達後20日內向本院提出上訴狀
中    華    民    國    95    年    1     月    19    日
                            書記官  白俊傑


司法院資訊處製作；財團法人民間司法改革基金會備份。
